【裁判字號】    97,訴,1251
【裁判日期】    970430
【裁判案由】    毒品危害防制條例
【裁判全文】
臺灣板橋地方法院刑事判決              97年度訴字第1251號
公  訴  人  臺灣板橋地方法院檢察署檢察官
被      告  甲○○
                    （另案於臺灣臺北監獄臺北分監執行）
上列被告因違反毒品危害防制條例案件，經檢察官提起公訴（97
年度毒偵字第1114號），本院依簡式審判程序，判決如下：
    主  文
甲○○施用第一級毒品，累犯，處有期徒刑拾壹月。
    事  實
一、甲○○：(一)前於民國87年間，因施用毒品案件，經臺灣桃園
    地方法院以88年度毒聲字第1952號裁定送觀察、勒戒後，認
    有繼續施用毒品傾向，經同法院以87年度毒聲字第2215號裁
    定令入戒治處所施以強制戒治，復經同法院以88年度毒聲字
    第1930號裁定停止戒治，於88年4 月26日停止戒治出所，所
    餘期間交付保護管束，再經同法院以88年度毒聲字第4624、
    5281號裁定撤銷停止戒治，令入戒治處所施以強制戒治，於
    89年7 月19日強制戒治執行完畢釋放出所，並經臺灣桃園地
    方法院檢察署檢察官以89年度戒偵字第695 號為不起訴處分
    確定；(二)於前開強制戒治執行完畢釋放後5 年內之92年間，
    再犯施用毒品案件，經臺灣桃園地方法院以92年度訴字第11
    05號判決判處有期徒刑10月確定，送監執行於94年7 月5 日
    縮刑期滿執行完畢；(三)於前揭(二)所示之施用毒品犯行後5 年
    內之96年間，因三犯施用毒品案件，經本院以96年度訴字第
    1660號判決判處有期徒刑1 年2 月，減為有期徒刑7 月確定
    （現送監執行中）。詎其猶不知悔改，於上開(三)所示之三犯
    施用毒品犯行後5 年內，復基於施用第一級毒品海洛因、第
    二級毒品甲基安非他命之犯意，於96年12月18日20時10分許
    （起訴書誤繕為該日20時41分許）之採尿時回溯26小時內之
    某時（應扣除自為警查獲迄採尿時之公權力拘束時間），在
    不詳處所，將第一級毒品海洛因及第二級毒品甲基安非他命
    一同放置於吸食器上，用火燒烤吸聞所生煙霧之方式，同時
    施用第一級毒品海洛因及第二級毒品甲基安非他命1 次。旋
    於同日20時許，在桃園縣龜山鄉○○○路125 號前為警查獲
    ，且採集其尿液送驗，始悉上情。
二、案經臺北縣政府警察局蘆洲分局報請臺灣板橋板橋地方法院
    檢察署檢察官偵查起訴。
    理  由
一、本案被告甲○○所犯係死刑、無期徒刑、最輕本刑為3 年以
    上有期徒刑或高等法院管轄第一審案件以外之罪，其於準備
    程序中就被訴事實為有罪之陳述，經本院告知簡式審判程序
    之旨，並聽取公訴人、被告之意見後，經合議庭裁定由受命
    法官獨任進行簡式審判程序，合先敘明。
二、上揭犯罪事實，業據被告於本院審理時坦承不諱，且被告為
    警查獲後所排放尿液，經採樣送請臺灣檢驗科技股份有限公
    司，先以EIA 酵素免疫分析法初步檢驗，再以GC/MS 氣相層
    析質譜儀法確認檢驗，均呈鴉片類及安非他命類（甲基安非
    他命濃度遠高於安非他命）陽性反應之情，有該公司97年1
    月4 日濫用藥物檢驗報告1 紙在卷足參（見偵查卷第7 頁）
    足認被告自白與事實相符，應堪採信。
三、按毒品危害防制條例係於92年7 月9 日修正公布，自93年1
    月9 日施行，其中第20條、第23條將施用毒品之刑事處遇程
    序，區分為「初犯」及「5 年內再犯」、「5 年後再犯」。
    依其立法理由之說明：「初犯」，經觀察、勒戒或強制戒治
    後，應為不起訴處分或不付審理之裁定；經觀察、勒戒或強
    制戒治執行完畢釋放後，「5 年內再犯」者，因其再犯率甚
    高，原實施之觀察、勒戒及強制戒治既已無法收其實效，爰
    依法追訴或裁定交付審理。至於經觀察、勒戒或強制戒治執
    行完畢釋放後，「5 年後再犯」者，前所實施之觀察、勒戒
    或強制戒治已足以遮斷其施用毒品之毒癮，為期自新及協助
    其斷除毒癮，仍適用「初犯」規定，先經觀察、勒戒或強制
    戒治之程序。從而依修正後之規定，僅限於「初犯」及「5
    年後再犯」二種情形，始應先經觀察、勒戒或強制戒治程序
    。倘被告於5 年內已再犯，經依法追訴處罰，縱其第三次（
    或第三次以上）再度施用毒品之時間，在初犯經觀察、勒戒
    或強制戒治執行完畢釋放5 年以後，已不合於「5 年後再犯
    」之規定，且因已於「5 年內再犯」，顯見其再犯率甚高，
    原實施觀察、勒戒或強制戒治，已無法收其實效，即應依該
    條例第10條處罰（最高法院95年第7 次刑事庭會議決定要旨
    可參）。查被告有如事實欄一之(一)至(三)所示之強制戒治執行
    完畢及於該強制戒治執行完畢5 年內再犯、三犯施用毒品，
    經法院判處罪刑確定等情，有臺灣高等法院被告前案紀錄表
    在卷可稽，被告既曾於強制戒治執行完畢釋放後「5 年內再
    犯、三犯」施用毒品犯行，且經法院判處罪刑確定，又四犯
    本案施用第一、二級毒品之犯行，自非屬毒品危害防制條第
    20條第3 項所定「5 年後再犯」之情形。是被告於5 年後四
    犯本案施用第一、二級毒品之罪，事證明確，應依法論科。
四、查海洛因、甲基安非他命係毒品危害防制條例第2 條第2 項
    第1 款、第2 款所稱之第一、二級毒品。核被告施用第一級
    毒品海洛因、第二級毒品甲基安非他命之行為，係犯同條例
    第10條第1 項之施用第一級毒品罪及同條第2 項之施用第二
    級毒品罪。其施用第一、二級毒品前後，分別持有第一、二
    級毒品之低度行為，皆為施用之高度行為所吸收，均不另論
    罪。又被告係將海洛因及甲基安非他命同時置於吸食器上用
    火燒烤後一同施用之情，業據被告於本院審理時供明在卷，
    可知被告係以一施用行為，同時施用第一級毒品海洛因及第
    二級毒品甲基安非他命，為想像競合犯，應依刑法第55條之
    規定，從一重之施用第一級毒品罪處斷。又被告有如事實一
    之(二)、(三)所示之犯罪科刑及執行情形，有臺灣高等法院被告
    前案紀錄表在卷可稽，其於上開有期徒刑執行完畢後5 年內
    ，故意再犯本案有期徒刑以上之罪，為累犯，應依刑法第47
    條第1 項之規定，加重其刑。爰審酌被告前已因施用毒品，
    獲得不起訴處分之寬典，並經法院判處罪刑（有卷附之臺灣
    高等法院被告前案紀錄表可佐），仍無法戒絕毒癮，再次漠
    視法令禁制而犯本罪，惟其施用毒品所生危害，實以自戕身
    心健康為主，對於他人生命、身體、財產等法益，尚無明顯
    而重大之實害，兼衡其犯罪後坦承犯行之態度等一切情狀，
    量處如主文所示之刑，以示懲儆。又中華民國96年罪犯減刑
    條例雖於96年7 月4 日制定公布，並自同年月16日施行，然
    本案被告之犯罪日期為96年12月18日，係在該條例第2 條所
    規定之96年4 月24日以後，是本案核與減刑之要件不符，自
    不得減刑，併此指明。
據上論斷，應依刑事訴訟法273 條之1 第1 項、第299 條第1 項
前段，毒品危害防制條例第10條第1 項、第2 項，刑法第11條前
段、第55條、第47條第1 項，判決如主文。
本案經檢察官王家春到庭執行職務。
中    華    民    國    97    年    4     月    30    日
                  刑事第十九庭  法  官  鄧雅心
以上正本證明與原本無異。
如不服本判決應於送達後10日內向本院提出上訴狀。
                                書記官  王小芬
中    華    民    國    97    年    4     月    30    日
附錄本案論罪科刑法條
毒品危害防制條例第十條
施用第一級毒品者，處六月以上五年以下有期徒刑。
施用第二級毒品者，處三年以下有期徒刑。


司法院資訊處製作；財團法人民間司法改革基金會備份。
